臺灣高等法院刑事判決　　　　　　　　 93年度上訴字第366號
上　訴　人
即　被　告　癸○○
　　　　　　丑○○
　　　　　　Ｘ○○
上三人共同
選任辯護人　舒正本　律師
　　　　　　余梅涓　律師
上　訴　人
即　被　告　ｂ○○原名蔡秀婷.
　　　　　　Ｚ○○
上二人共同
選任辯護人　蔡奮鯨　律師
　　　　　　徐秀鳳　律師
　　　　　　楊珮君　律師
上　訴　人
即　被　告　寅○○
選任辯護人　蕭元亮　律師
　　　　　　柯清貴　律師
上　訴　人
即　被　告　辛○○
　　　　　　ｄ○○
上　一　人
選任辯護人　陳景新律師
上　訴　人
即　被　告　莊金霖原名Ａ○○.
選任辯護人　謝新平　律師
上　訴　人
即　被　告　戊○○
　　　　　　申○○
上　一　人
選任辯護人　蘇千祿　律師
上　訴　人
即　被　告　Ｑ○○
選任辯護人　游勝韃　律師
上　訴　人
即　被　告　己○○
選任辯護人　蔡文玉　律師
　　　　　　周福珊　律師
上列上訴人因洗錢防制法等案件，不服臺灣士林地方法院88年度
訴字第85號，中華民國92年7月24日第一審判決（起訴案號：臺
灣士林地方法院檢察署87年度偵字第9094號、第10046號、第106
60號、第11498號、第11499號、第11744號、第11206號、第1128
4號、第11723號、88年度偵字第595號、第714號、第715號、第7
64號；移送併案審理案號：如附表二十所示），提起上訴，本院
判決如下：
    主  文
原判決關於癸○○、丑○○、Ｘ○○、ｂ○○、Ｚ○○、寅○○
、辛○○、ｄ○○、莊金霖（原名Ａ○○）、戊○○、申○○、
Ｑ○○、己○○部分撤銷。
癸○○、丑○○、Ｚ○○、寅○○、ｄ○○、莊金霖、Ｑ○○共
同以犯詐欺罪為常業，各處有期徒刑壹年捌月；如附表十九所示
之物，均沒收。
Ｘ○○、ｂ○○、戊○○、申○○共同以犯詐欺罪為常業，各處
有期徒刑貳年陸月；如附表十九所示之物，均沒收。
辛○○共同以犯詐欺罪為常業，累犯，處有期徒刑參年陸月；如
附表十九所示之物，均沒收。
己○○幫助以犯詐欺罪為常業，處有期徒刑捌月。
    事  實
一、辛○○曾因詐欺案件，經本院於民國（下同）83年1月13日
    判處有期徒刑1年6月確定，於86年4月18日執行完畢（以上
    構成累犯，以下不構成累犯）；又因肅清煙毒條例案件，經
    本院於83年6月10日判處有期徒刑3年2月確定，於89年6月18
    日執行完畢。癸○○曾因詐欺案件，經本院以82年上訴字第
    4245號判處有有徒刑一年，緩刑二年確定。丑○○曾因妨害
    秩序案件，經台灣板橋地方法院於80年12月24日判處有期徒
    刑六月，於81年3月17日執行完畢。寅○○曾因賭博案件，
    經台灣台北地方法院於79年11月16日判處有期徒刑8月，嗣
    經同法院於80年6月10日裁定減刑為有期徒刑4月，於80年7
    月19日因羈押期間折抵刑期屆滿執行完畢；又因誣告案件，
    經同法院判處拘役50日，於85年10月21日執行完畢。
二、子○○（男，民國○○年○月○日生，經原審通緝中）、Ｊ○○
    （另案由臺灣臺北地院併案審理）、Ｐ○○（另案由臺灣臺
    中地院併案審理）自87年4月29日起，先後與癸○○（子○○之母）、丑○○（子○○之弟）、Ｘ○○（丑○○之妻）
    、辛○○（子○○之弟）、ｂ○○（子○○之外甥女）、Ｚ
    ○○（子○○之外甥）、寅○○、ｄ○○、莊金霖（原名Ａ
    ○○）、戊○○、申○○、Ｑ○○、甲○○（嗣到案後另結
    ）、李金龍、乙○○（後二人均經原審判處有期徒刑肆年，
    併科罰金新臺幣壹佰萬元確定），及其他尚有不詳姓名之人
    數人（共約七十人）組織詐騙集團，共同意圖為自己不法之
    所有，謀議以詐術使人交付財物，並恃以為生，及基於行使
    偽造私文書、偽造特種文書之概括犯意聯絡，以子○○為首
    ，成員分為領款、帳戶及接電話三組（間有成員兼任二種以
    上工作），彼此間互以假名欺騙對方，以免對方被逮累及自
    己；且彼此間交付任務均以電話聯絡，因此共犯之間甚至沒
    見過面。而推由癸○○協助子○○保管存摺、騙來之贓款及
    聯絡事宜；由辛○○、李金龍、乙○○、甲○○、Ｐ○○、
    ｄ○○、莊金霖、申○○、Ｑ○○、戊○○、Ｊ○○及其他
    不詳姓名之人負責取得行騙時所用之匯入款項帳戶；由子○○、李金龍、丑○○、ｂ○○、Ｚ○○、寅○○、乙○○、
    戊○○及其他不詳姓名之男女數十人，分成十組（每組二至
    三人）以上，在數個據點分別接聽電話，接電話者分為數個
    層級，被害人上當後，旋由第二層級以後接電話之人，再以
    各種理由繼續詐騙被害人；由Ｘ○○、辛○○、戊○○、申
    ○○及其他不詳姓名之人分成數組，分在數個據點負責領錢
    ，該集團為進行詐欺及逃避追緝。期間基於行使偽造私文書
    、偽造特種文書之概括犯意聯絡，連續為下列行為：
  (一)於不詳時間，由乙○○、Ｐ○○、ｄ○○、戊○○、申○○
    、甲○○、Ｑ○○、李金龍提供自己之照片，由子○○、Ｊ
    ○○、戊○○在不詳處所將之分別換貼在林漢洲、余忠旺、
    邱正義、蔡進德、Ｖ○○、黃國財、楊治民、廖松義、黃文
    、吳宣萱、劉美雲、王淑麗、陸淑貞、林永裕、劉煥慶、劉
    敏雄、劉清華、林忠信之身分證上，及陳敏惠、己○○之駕
    駛執照上，以變、偽造該等人之身分證、駕駛執照，足以生
    損害上揭被冒用者之人、戶政機關、監理機關管理之正確性
    及公眾對國民身分證及駕照持有人人別之信賴利益（各別提
    供照片之人、偽變造行為人、被偽造證件種類、原持有人，
    均詳如附表一所示）。
  (二)於不詳時間，先由不詳姓名之人偽刻印章，再推由乙○○、
    ｄ○○、戊○○分別冒用林漢洲、黃煥在、李士珍、林明燕
    、吳宣瑄名義，在每紙電話申請書上分別偽造被冒用人印文
    印文二枚，以偽造電話申請書私文書各一紙，旋連同變造之
    證件提出中華電信公司、臺灣大哥大電信公司行使申辦租用
    電話門號，致使中華電信公司、臺灣大哥大電信公司行使承
    辦人員陷於錯誤，核發交付如附表二之一所示之市內電話及
    行動電話門號予子○○等人刊登行騙廣告之用，並將申請之
    電話由甲○○或不知情之蘇茂安、蔡承智拉線後轉接至彼等
    所使用之數十支民營行動電話，足以生損害於被冒用姓名之
    人，及核准之中華電信公司，臺灣大哥大電信公司對於電話
    門號管理之正確性（各別被冒用姓名、偽造私文書之被害人
    、行使偽造私文書之行為人、申請取得之電話門號，均詳如
    附表二之一所示）。
  (三)於如附表三之一所示之時間，由甲○○、Ｊ○○、申○○、
    戊○○、李金龍、乙○○及集團內不詳姓名之人，分別冒用
    姓名至金融機構，在個人活期儲蓄存款帳戶（下稱活儲帳戶
    ）之約定書（其上包括金融卡申請書）、印鑑卡、存摺上分
    別偽造被害人之印文四枚，以偽造個人活期儲蓄存款帳戶約
    定書、印鑑卡私文書，並持以向該金融機構行使，使各該金
    融機構承辦人員陷於錯誤，核發活儲帳戶存摺及金融卡與其
    使用，均足以生損害於附表三之一所示本人與如附表三之一
    所示之金融機構對於客戶帳務資料管理之正確性及公眾金融
    交易之秩序，並以此方式供被害人轉帳匯款及洗錢管道之用
    （各別被冒用姓名、偽造私文書之被害人、核發之金融機構
    、申請取得之帳戶號碼、申請開戶之時間、行使偽造私文書
    申請開戶之行為人，均詳如附表三之一所示）。
三、該集團並在各種報紙全國版上刊登「政府立案、美商財團信
    用貸款，新台幣（下同）三百萬內，免押免保，在本財團等
    九分鐘，保證辦成放款」及「專辦銀行信貸，三十至二百萬
    內，免押免保，在本銀行等二十分鐘，絕對辦成放款」之廣
    告（詳如卷內剪報資料）。俟擬借款之人打附表二之電話前
    來詢問時，接電話之ｂ○○等人，即佯稱借款需繳貸款金額
    百分之五之律師公證費、代書費，要求客人先將錢匯入附表
    三所示之帳戶內，客人匯入第一筆款項後，再打電話聯絡時
    ，則由第二層次以後接電話之人，繼續以各種理由詐騙被害
    人，以致部分擬借款之人，繼續匯款數次至附表三之戶頭內
    ，被害人上當後，子○○即聯絡各提款組之人，持金融卡至
    郵局或金融機關將被害人匯入之金錢領走，彙整後再依據子
    ○○之通知，將贓款轉匯給子○○分配（接電話者與子○○
    按三七分帳、提供帳戶者，由子○○以每本五千至一萬元支
    付報酬）。該詐騙集團於同一時間內，另以事實上並不存在
    之「股神投資顧問公司」、「主力投資顧問公司」、「外資
    投資顧問公司」之名義，在報紙全國版上，或在第四台打廣
    告，佯稱只要加入其社員，可介紹股票明牌，保證月賺數倍
    之利潤，如有看到廣告而打電話前來詢問者，接電話之騙徒
    即騙被害人說保證獲利，惟加入須繳三至六萬元不等之會員
    費，會員可向公司索取中文呼叫器一個，該公司將利用中文
    呼叫器隨時告知會員應購買何種股票，子○○並以昨日漲停
    板之股票顯示在中文呼叫器上，使受騙者信以為真。附表四
    所列李榮玉等人（被害人遍及全省，無法統計，附表四所列
    僅是已知之部分而已）不疑有詐，或為借錢或為加入股神、
    主力投資公司為會員，依約將錢匯入附表三之帳戶內（附表
    三之帳戶，有些已經使用，有些尚未使用即被查扣），每人
    被騙之金額一至五十萬元不等，子○○等犯罪集團成員恃此
    為生。嗣因借款人及會員未借到款或依中文呼叫器之資訊購
    買股票而賠錢累累，被害人要求退款時，該集團則將電話切
    掉且避不見面，被害人始知受騙而紛紛報警究辦，該集團總
    計詐得金額約為一千五百二十六萬六千九百元。
四、己○○明知甲○○擬進行詐欺而收購金融機構存摺，其預見
    提供帳戶予他人，可能係供掩飾或隱匿因自己或他人重大犯
    罪所得財物之用，然其等竟貪圖不法利益，猶基於幫助常業
    詐欺之未必故意，至郵局或金融機關開戶後，將如附表三編
    號1、3、5、11、13，共五個帳戶，以每本五千元之價格出
    賣予甲○○，並將存摺、提款卡及印章交給甲○○。嗣由甲○○輾轉提供給子○○詐欺集團使用，旋己○○之前開帳戶
    即於子○○等犯罪集團為常業詐欺時，供作被害人受騙而匯
    入款項之用，殆經被害人報警查獲子○○詐騙集團並循線偵
    悉上情。
五、嗣：
  (一)於87年7月2日中午11時許，Ｘ○○持藍俞針金融卡至新莊市
    民安郵局提款時，為埋伏之員警察當場查獲；旋引導警員至
    新莊市○○街369巷1號5樓住處搜索，起獲如附表五之證物
    ；再至三重市○○路○段380號9樓之6Ｚ○○處搜索，起獲
    附表六之證物；又至三重市○○路○段380號8樓之6ｂ○○
    住處搜索，起獲如附表七之證物；又至板橋市○○街一巷8
    號6樓寅○○住處搜索，起獲如附表八之證物。
  (二)於87年9月24日19時許，台北市保安大隊員警，在台北市○○○路與延平北路交岔口臨檢時，發現甲○○、Ｐ○○行跡
    可疑，上前盤查，始發覺彼等二人涉有共同詐欺，並在其身
    上及車上，扣得如附表十、十一之證物。經由甲○○之供述
    ，又在銀寶賓館查獲ｄ○○，並扣得如附表十二之證物。復
    由甲○○之協助逮捕ｄ○○，又於10月22日下午，在台北市
    ○○○路一段華大飯店前捕獲Ｊ○○。
  (三)於87年10月20日下午，由辛○○夥同李金龍持偽造之劉敏雄
    、劉清華身分證在土地銀行西三重分行開立帳戶時，行跡可
    疑，經人報警捕獲，並扣得附表十三之證物。
  (四)於87年11月16日，經警至劉元龍（經原審以幫助洗錢罪，判
    處有期徒刑三月，緩刑三年確定）之住處搜索時，扣得如附
    表十四之證物。
  (五)於87年11月27日，經警循線在台北市中山區○○○路○段54
    號10樓之1內，捕獲戊○○、申○○二人，並扣得如附表十
    五之證物。嗣至戊○○北投區○○街之住處搜索，扣得附表
    十六之證物。
  (六)復因戊○○之供述，於87年12月17日下午，經警在台北市○○路24號10樓查獲乙○○，並扣得如附表十七之證物；而破
    獲子○○集團。
六、案經台北市政府警察局中正一分局、信義分局、台北縣警察
    局三重分局移送台灣士林地方法院檢察署檢察官偵查暨該檢
    察官自動檢舉偵查起訴及移送併案審理。
    理  由
壹、犯罪事實之認定：
  一子○○詐欺集團之認定：
    (一)原審同案被告李金龍在警訊及原審調查中已迭次坦承替子
      ○○收集帳戶，並利用偽造之劉敏雄、劉清華身分證去開
      立帳戶供子○○使用（見偵字第23262卷第7頁至第9頁、
      88年訴字第85號卷(一)第163 頁至第164頁、卷(三)第15頁、
      卷(四)第11頁）。
    (二)原審同案被告乙○○亦迭次坦承於八十七年八月間，提供
      六張照片給子○○，由子○○為伊偽造林漢洲、余忠旺、
      邱正義、蔡進德、Ｖ○○、黃國財六張身分證，伊利用偽
      造之林漢洲、邱正義、蔡進德、Ｖ○○、黃國財身分證，
      去銀行開立十多個戶頭供子○○使用及利用林漢洲之名義
      ，申請電話供子○○使用之事實（見偵字第9094號勘驗筆
      錄第95頁至第98頁、偵字第9094號卷(十一)警訊筆錄第120頁
      至第122頁、偵字第11744號卷警訊筆錄第5頁至第7頁、偵
      查筆錄第29頁第第35頁、88年訴字第85號卷(一)88年1月22
      日訊問筆錄第5頁第7頁、88年7月8日訊問筆錄第200頁、
      卷(二)91年9月23日訊問筆錄第8頁至第9頁、卷(四)92年6月9
      日訊問筆錄第10頁、第48頁）。
    (三)原審同案被告子○○、另案被告Ｊ○○等分別僱用被告甲○○、李金龍、乙○○、ｄ○○、申○○、Ｑ○○、戊○○、辛○○、己○○、莊金霖、癸○○、ｂ○○、Ｚ○○
      、寅○○、丑○○、Ｘ○○等人，分別擔任收購帳戶、接
      聽客戶電話工作及提領現款（詳如後述），向附表四所示
      被害人詐稱需繳保證金、手續費、代書費、投資款等名目
      款項，利用附表三所示之帳戶，要求貸款客戶或被害人將
      保證金、手續費、投資款等款項匯入附表三所示帳戶內，
      得手後再由前開被告負責領款之人將附表三所示帳戶款項
      ，提領出來或轉至被告癸○○所設之銀行帳戶中等情，業
      據如附表四所示之被害人於警訊時指證述甚詳，及被害人
      Ｎ○○、Ｔ○○、ｃ○○、壬○○、ｈ○○、丙○○、黃
      ○○、林柄丞、Ｌ○○、Ｂ○○、Ｈ○○、ａ○○、地○○、ｋ○○、庚○○、亥○○、Ｓ○○、Ｏ○○、李瑞宏
      、玄○○、Ｃ○○、天○○、酉○○、丁○○、Ｇ○○○
      、辰○○、宙○○、Ｗ○○、ｊ○○、午○○、Ｉ○○、
      ｅ○○、Ｄ○○、陳昭、周健、Ｋ○○、未○○、巳○○
      、ｇ○○、黃懿芬、Ｍ○○、Ｅ○○、ｉ○○、胡淦盛、
      ｆ○○、Ｕ○○、戌○○、卯○○、Ｒ○○、Ｙ○○、宇
      ○○、Ｆ○○等人在原審到庭結證屬實；並有如附表四所
      示之被害人匯款單據、如附表三所示銀行郵局函覆之對帳
      單、往來明細表附卷，及如附表五至附表十七之證物扣案
      可資佐證。
    (四)按被告以外之人於審判外之陳述，雖不符刑事訴訟法第15
      9條之1至同法第159條之4之規定，而經當事人於審判程序
      同意作為證據，法院審酌該言詞陳述或書面陳述作成時之
      情況，認為適當者，亦得為證據；當事人、代理人或辯護
      人於法院調查證據時，知有第159條第1項不得為證據之情
      形，而未於言詞辯論終結前聲明異議者，視為有前項之同
      意，刑事訴訟法第159條之5第1項定有明文。本件原審同
      案被告李金龍、乙○○在警訊之供述，及如附表四所示之
      被害人於警訊時之指證，對本案被告而言，雖均屬被告以
      外之人於審判外之言詞陳述；原審同案被告李金龍、乙○○在原法院之陳述，雖未經以證人之身分命其具結而進行
      交互詰問；然被告等在本院審理中並未對該等供詞之證據
      能力聲明異議（見本院94年6月16日審理筆錄）；本院審
      酌該等言詞陳述作成時，並無證明力明顯過低或證據係違
      法取得等情況，依上揭規定，前開言詞陳述自得為證據。
    (五)綜上各節相互勾稽，原審同案被告子○○、另案被告Ｊ○○等分別僱用被告甲○○等人，係在成立一詐欺犯罪集團
      ，已可認定。
  二被告癸○○犯罪事實部分：
    訊之被告癸○○矢口否認有共同詐欺犯行，辯稱：沒有人拿
    存摺給伊，僅借戶頭給丑○○買賣股票，沒有與子○○共同
    詐欺云云。在本院辯稱：我兒子叫我存簿借他買股票而已，
    我交印章和存摺給他，後來叫我幫忙領錢，我什麼都沒有做
    ，也不知道他做什麼；我什麼都沒有參與，子○○只有說要
    用我的戶頭買賣股票而已等語。惟查：
    (一)原審同案被告乙○○在原法院審中證稱：（戶頭申請出來
      ）交給子○○二次，交給癸○○一次我在87年7、8月交給
      癸○○，他存摺拿低一點；... 是子○○叫我拿林漢洲的
      身分證給戊○○；我和戊○○在三和路四段的巷口碰頭；
      （檢察官問：你為何要去找癸○○？）我要拿存摺給子○○，他說他忙，要我交給收驚的老太太，那個老太太是他
      媽媽，他媽媽大概70幾歲；... （檢察官問：你把存摺拿
      給老太太時，老太太有無講說存摺壓低一點，不要給別人
      看到？）有，云云（見原審88年訴字第85卷(一)第200頁、
      卷(二)第317頁、第318頁）。在本院審理中又證稱：（問：
      你在被捕之前是否見過癸○○？）有，因為子○○叫我拿
      存摺去給她，拿到癸○○的住處；當時只有我和癸○○二
      人等語（見本院93年5月24日筆錄第8頁）。核與同案被告
      戊○○在本院所供：我見過癸○○，因為陪乙○○拿存摺
      去她家，我沒有進去，只有見過她一次云云（見本院93年
      5月24日筆錄第10頁）相符。原審同案被告乙○○之上揭
      供述自屬可信。
    (二)依原審同案被告乙○○之上開供詞，已可得見被告癸○○
      有參與收受他人交付其子子○○之人頭帳戶。再參諸：
      被告癸○○於收取乙○○交付存摺時要求「存摺壓低一點
      ，不要給別人看到」等情，更可得見被告癸○○亦知悉收
      取人頭戶存摺係供作奸犯科之事；被告癸○○子媳子○○、丑○○、Ｘ○○三人，於87年7月2日即因本件詐欺案
      被中正一分局查獲，而被告乙○○交存摺給伊時，已是8
      月18日以後（朱某冒用邱正義、林漢洲去開戶為87年8 月
      18日及8月24日），益見被告癸○○收受朱某交付之存摺
      時，早已知悉其子媳等人在詐騙人家金錢，否則收受存摺
      為何要偷偷摸摸，又若非癸○○參與詐欺，則被告子○○
      必也不敢要乙○○將存摺交給其母親。是癸○○明知子○○從事詐欺行為，竟猶藏身幕後，替子○○擔任聯絡、保
      管存摺及處理贓款。是其犯行自堪認定。
  三被告丑○○犯罪事實部分：
    訊之被告丑○○矢口否認有參與詐欺情事，在原審辯稱：伊
    從未拿ＳＩＭ卡給寅○○，伊未請寅○○幫忙找人接聽電話
    云云；在本院辯稱：我沒有做本案，不能因為我是子○○的
    弟弟，就說我有參與，就判我罪等語。惟查：
    (一)按被告以外之人於審判外之陳述，雖不符刑事訴訟法第15
      9條之1至同法第159條之4之規定，而經當事人於審判程序
      同意作為證據，法院審酌該言詞陳述或書面陳述作成時之
      情況，認為適當者，亦得為證據；當事人、代理人或辯護
      人於法院調查證據時，知有第159條第1項不得為證據之情
      形，而未於言詞辯論終結前聲明異議者，視為有前項之同
      意，刑事訴訟法第159條之5第1項定有明文。本件同案被
      告寅○○、原審同案被告乙○○在警訊之供述，對被告丑
      ○○而言，雖均屬被告以外之人於審判外之言詞陳述；
      被告丑○○在本院審理中並未對該等供詞之證據能力聲明
      異議（見本院94年6月16日審理筆錄第16頁）；本院審酌
      該等言詞陳述作成時，並無證明力明顯過低或證據係違法
      取得等情況，依上揭規定，前開言詞陳述自得為證據，合
      先敘明。
    (二)同案被告寅○○於警訊及檢察官偵查中供陳：伊持有之六
      支行動電話及ＳＩＭ卡是丑○○拿給他的，丑○○並請伊
      找人幫忙接聽電話云云（見偵字第13810號卷警訊筆錄第
      40頁至42頁、偵字第13810號卷第125頁）。雖該同案被告
      在本院審理中以證人身分作證，改稱：偵查中所指「丑○○」應係「子○○」之誤等語。然查，子○○詐欺集團中
      ，子○○係首腦，丑○○則僅係受僱之小角色，兩人身分
      差異甚大；同案被告寅○○於警訊及檢察官偵查中豈有誤
      認兩人之理。是故同案被告寅○○先後之供述，應以於警
      訊及檢察官偵查中之供述，較為可信。
    (三)即被告丑○○於原審亦曾供承：送過一次電話給寅○○等
      語（見訴字第85號卷(二)91年8月23日訊問筆錄第26頁）。
    (四)原審同案被告乙○○於偵查中亦供稱：子○○、丑○○、
      辛○○三兄弟均有參與詐欺云云（見偵字第9094號勘驗筆
      錄第95頁至98頁、偵字第11744號偵訊筆錄第29頁至第35
      頁）。雖乙○○在本院審理中以證人身分作證，改稱：不
      認識丑○○，不知偵查中所謂「三兄弟」是指何人等語；
      然該乙○○於偵查中已詳確陳明「子○○、丑○○、辛○○三兄弟均有參與詐欺」云云有如前述；是其豈有不知偵
      查中所謂「三兄弟」是指何人之理？原審同案被告乙○○
      在本院所供顯係事後迴護被告丑○○之詞，委無足取，應
      以其在偵查中所供較為可信。
    (五)同案被告寅○○於警訊及檢察官偵查中之供述，核與被告
      丑○○在原審之上揭供述相符；參以原審同案被告乙○○
      於偵查中曾供稱：子○○、丑○○、辛○○三兄弟均有參
      與詐欺等語各節相互勾稽，被告丑○○有參與子○○詐欺
      集團，為子○○找尋接聽電話詐騙之人，及為子○○轉交
      共詐欺使用之行動電話，而有共同詐欺之犯意甚明。此部
      分事證明確，被告丑○○犯行堪以認定。
  四被告Ｘ○○犯罪事實部分：
    訊之被告Ｘ○○矢口否認有參與詐欺情事，在原審辯稱：伊
    不知子○○叫伊領的款是騙來之贓款云云；在本院辯稱：當
    時我先生腳受傷，家中經濟很困難，可能是子○○看到我的
    弱點，就叫我幫忙領錢，他跟我說作期貨而已；他是告訴我
    他是作期貨，我都沒有參與，他只有叫我去領錢，他說他拿
    給我的金融卡都是合夥人的等語。惟查：
    (一)被告Ｘ○○係持藍俞針金融卡，於87年7月2日中午11時許
      ，至新莊市民安郵局提款時，為埋伏之員警察當場查獲；
      旋引導警員至新莊市○○街三六九巷一號五樓住處搜索，
      起獲如附表五之證物等情，已據被告Ｘ○○供陳在卷，並
      有被告Ｘ○○提領贓款之照片附卷，及附表五之　證物扣
      案可憑。
    (二)被告Ｘ○○於警訊中即供陳：有自87年5月中旬起即替子
      ○○至銀行提款、匯款，替子○○申請電話云云（見偵字
      第13810號卷警訊筆錄第8頁至第11頁）。在原審仍供陳：
      有替子○○領錢，都是在郵局領，子○○一次交兩、三張
      提款卡，都是不同家銀行；當來天子○○會至伊家拿錢，
      一天下來有時候領幾萬元，有時沒領到等語（見88年訴字
      第85號卷(二)第256頁至第260頁）。雖被告Ｘ○○於警訊中
      之訊問錄音帶經本院勘驗結果，發現可疑有警員一次製作
      完筆錄再請被告Ｘ○○照唸一遍之情形；然被告Ｘ○○在
      檢察偵查及原法院審理中，始終未曾為非法取供之抗辯，
      其選任辯護人又未能指出該警訊筆錄有如何不時之處；且
      該筆錄內容，與被告Ｘ○○在原法院審理中之供述，並無
      岐異之處；則雖實施刑事訴訟程序之警員未於詢問時全程
      錄音，而與相關規定有違，然本院審酌人權保障及公共利
      益之均衡維護，基於上揭理由，依刑事訴訟法第158條之4
      之規定，仍認被告Ｘ○○之警訊筆錄仍應認為有證據能力
      ，併此敘明。
    (三)被告Ｘ○○遭警查獲時，亦在其住處扣得被害人所匯款之
      帳戶即藍俞針之存摺、印章及金融卡等物；而該藍俞針之
      帳戶確有多位被害人匯款入內，亦有匯款單據在卷為憑。
      參以：原審同案被告子○○於87年4月18日方才假釋出
      獄，有本院被告全國前案紀錄表在卷可查；渠為被告Ｘ○○之大伯，自同年5月初起即借住Ｘ○○之家，則子○○
      有無充裕之資金做期貨，被告Ｘ○○豈會不知情？衡諸
      一般常理，正當之存款戶人人均可申請開戶及請領金融卡
      ，且存摺、金融卡亦僅有供本人使用，此為週知之事實；
      被告Ｘ○○為具有高中學歷之成年人，而原審同案被告子
      ○○自87年5月中旬起，常交付陌生人之存摺、提款卡，
      要求被告Ｘ○○至金融機構處理簡易之提款事宜，每月即
      給予為數非小之薪水（見88年訴字第85號卷(二)91年8月23
      日筆錄第8頁至第12頁被告Ｘ○○供詞）；如此不合事理
      及輕易即可取得薪資，衡情被告Ｘ○○豈有不知該等款項
      係不法所得之理？
    (四)被告Ｘ○○提領贓款之照片及扣押筆錄，雖係被告以外之
      人於審判外之書面陳述，然該照片、扣押筆錄係承辦本案
      之員警，為偵查犯罪職務上所製作之紀錄文書，又無顯不
      可信之情狀，依刑事訴訟法第159條之4第1款之規定，得
      為證據。
    (五)綜上各節相互勾稽，被告Ｘ○○有參與子○○詐欺集團，
      為子○○提領被害人匯入人頭帳戶之款項，而有共同詐欺
      之犯意甚明。此部分事證明確，被告Ｘ○○犯行堪以認定
  五被告ｂ○○（蔡秀婷）犯罪事實部分：
    訊之被告ｂ○○矢口否認有參與詐欺情事，在原審辯稱：伊
    不知子○○在騙人錢財云云；在本院辯稱：我是在不知情的
    情況下幫我舅舅接電話，他說他是政府立案的；我只有幫我
    舅舅接聽二個星期的電話，他告訴我是作信用貸款，他跟我
    說公司有缺小姐，叫我幫他接聽等語。惟查：
    (一)被告ｂ○○已迭次供陳：有替其舅舅子○○接聽貸款之電
      話無訛（見13810號卷警訊筆錄第26頁至29頁、第123頁，
      88年訴字第85號卷(一)88年3月10日訊問筆錄第102頁、第
      103頁、卷(二)91年3月22日訊問筆錄第7頁、91年8月23日訊
      問筆錄第14頁）。並有警方在三重市○○路○段三八０號
      八樓之六ｂ○○住處搜索起獲如附表七之證物扣案可證。
      而該扣案之記事本，有由被告ｂ○○所記載，亦為被告ｂ
      ○○所自承（見88年訴字第85號卷(二)91年11月25日訊問筆
      錄第10頁），顯見被告ｂ○○並非不知內情僅有單純接聽
      電話而已。
    (二)辦理貸款業務，除須有龐大之資金、擔保品之查核、嚴密
      之徵信外，更須經過層層之審核，此為本院職務上所知悉
      之事實。被告ｂ○○與子○○係甥舅關係，自無不知子○○甫行假釋出獄沒有大量資金供人借貸之理；其在工作從
      又未見有擔保品查核、徵信及資金貸放之程序，更無不知
      子○○沒有經營放款業務之可能。乃其竟參與接聽被害人
      之電話，佯稱有經營放款業務，而將電話轉給所謂之第二
      層級某某經理，繼續以各種理由詐騙借款人；則其明知子
      ○○為詐欺集團之首腦，仍參與接聽被害人電話之詐欺分
      工，已甚為明確。所辯：伊不知子○○詐騙他人錢財乙節
      ，核與事理有悖，委難採信。
    (三)又本件之子○○詐欺集團係以「貸款業務」作為引人入甕
      之詐騙手段，根本未曾有經營何種業務之可言，已如前述
      ；是以該集團自無「總機小姐」職務之必要，所謂「接聽
      電話」即是實施誘使被害人上當之手段。因之，被告所辯
      ：伊只是總機小姐，未參與犯罪乙節，亦不足採。
    (四)此部分事證明確，被告ｂ○○犯行亦堪認定
  六被告Ｚ○○犯罪事實部分：
    訊之被告Ｚ○○矢口否認有參與詐欺情事，在原審辯稱：伊
    未替子○○接聽電話云云；在本院辯稱：我沒有參與，大哥
    大是我妹妹（ｂ○○）寄放在我這邊，警察就說我有參與等
    語。惟查：
    (一)被告Ｚ○○於警訊中及原法院審理中迭次供承：伊知道子
      ○○詐欺，警方來搜索時才拒絕開門，並將子○○給伊之
      行動電話卡丟到外面云云（見偵字第13810號卷警訊筆錄
      第36頁至第38頁、88年訴字第85號卷(二)91年3月22日訊問
      筆錄第11頁、第12頁）。其後在原審雖另又改稱：未將東
      西往外丟，不知子○○在詐欺情事等語（見88年訴字第85
      號卷(二)91年8月23日訊問筆錄第19頁、91年3月22日訊問筆
      錄第10頁）。然查，一般人對於牽涉犯罪之事，均避之惟
      恐不及，但無對於未曾為之之犯行，亦故意杜撰，以自陷
      囹圄之理；又，案重初供，蓋以案發之初記憶較為清楚，
      且尚未慮及利害關係及相互勾串，故其陳述較與事實相符
      ，而可採信。被告Ｚ○○在原法院91年8月23日訊問以後
      所為供詞，核與其在警訊及在原審91年3月22日訊問中所
      為陳述全然相反；觀諸前揭說明，自應以其在警訊及在原
      審91年3月22日訊問中所為供述，較為可信。
    (二)警方於87年7月2日，經同案被告Ｘ○○之供證引導，至三
      重市○○路○段380號9樓之6Ｚ○○處處搜索，起獲如附
      表六所示三支行動電話、六張電信收據，及子○○供應之
      行動電話ＳＩＭ卡，有相關之扣押筆錄、訊問筆錄在卷可
      查。
    (三)被告Ｚ○○雖辯稱：行動電話係其妹ｂ○○所寄放云云。
      然查，同案被告ｂ○○並無其他工作，而係參與詐欺，為
      詐欺主嫌子○○負責接聽被害人電話之人，已如前述；況
      ｂ○○所交付者僅係兩支空機（見88年訴字第85號號卷(一)
      88年3月10日訊問筆錄第102頁、103頁）；而查獲之物品
      卻另有子○○供應之行動電話ＳＩＭ卡，顯見本件查獲之
      行動電話絕非同案被告ｂ○○所單純寄放。
    (四)再查，一般人茍非事業龐大、繁雜，應無使用多支行動電
      話之必要，此為週知之事實；本件被告Ｚ○○並非有龐大
      事業之人，衡情顯無使用多支行動電話之必要。參以，被
      告Ｚ○○確實知悉子○○詐欺，警方來搜索時才拒絕開門
      ，並將子○○給伊之行動電話卡丟到外面，另如前述；則
      告Ｚ○○與子○○間，對於前揭詐欺取財犯行顯有犯意聯
      絡，亦堪認定。
    (五)至於，同案被告ｂ○○雖另供述：被告Ｚ○○未接聽電話
      云云。然其本身亦參與詐集團而又否認犯罪，有如前述，
      是其所為供述之真實性自容懷疑；此部分同案被告ｂ○○
      所為供述，尚難為被告Ｚ○○有利之認定。
  七被告寅○○犯罪事實部分：
    訊之被告寅○○矢口否認有參與詐欺情事，在原審辯稱：伊
    因為被子○○騙，後來才被他利用，沒有參與詐騙云云。在
    本院辯稱：我是受僱於子○○，他叫我接聽電話，是作借貸
    ，只是告訴貸款人要準備什麼東西，利息多少、如何還款而
    已；我剛開始接聽電話的時候並不知道他是在詐騙；我只有
    接聽貸款的電話，其餘不知情；我是在不知情的情況下掉到
    這個陷阱等語。惟查：
    (一)被告寅○○已迭次自白：有幫子○○接聽第一線電話；伊
      負責接電話，告訴客人需要繳手續費之內容、電話轉接及
      告訴第二層人員領款情事云云（見偵字第13810號卷第40
      頁至第42頁警訊筆錄、第125 頁偵查筆錄、88年訴字第85
      號卷(一)88年8月3日筆錄第246 頁、卷(二)90年11月8日筆錄
      第6頁、第7頁、第10頁，91年9月23日訊問筆錄第12頁、
      第26頁、第27頁，卷(四)92年6月23日訊問筆錄第3頁）；參
      以，警方於87年7月2日，經同案被告Ｘ○○之供述引導至
      板橋市○○街一巷8號6樓寅○○住處搜索，起獲如附表八
      所示之行動電六支及子○○供應之行動電話ＳＩＭ卡，有
      該等證物扣案為證；則被告寅○○之上揭自白核與事實相
      符，應屬可信。
    (二)辦理貸款業務，除須有龐大之資金、擔保品之查核、嚴密
      之徵信外，更須經過層層之審核，此為本院職務上所知悉
      之事實。被告寅○○受僱於子○○，然在工作從未見有擔
      保品查核、徵信及資金貸放之程序，自無不知子○○沒有
      經營放款業務之理。乃其竟仍負責接聽被害人之電話，佯
      稱有經營放款業務，而將電話轉給所謂之第二層級某某經
      理，繼續以各種理由詐騙借款人；參以：被告復自承伊
      曾接到客人打電話來抱怨沒借到錢（見偵字第13810號卷
      偵訊筆錄第125頁、第162頁、第163頁、88年訴字第85號
      卷(二)91年9月23日訊問筆錄第28）云云；被告又自承其
      於警方查獲時，將客戶名單及電話號碼燒掉等語（見偵字
      第13810號卷警訊筆錄第40頁至42頁、88年訴字第85號卷
      (二)90年11月8日訊問筆錄第9頁）；顯見被告寅○○明知子
      ○○為詐欺集團之首腦，仍受僱參與接聽被害人電話之詐
      欺分工，已甚為明確。
    (三)被告寅○○是否曾受子○○集團之詐騙，核與該被告是否
      得合法參與子○○集團之詐欺犯行，為毫不相關之兩件事
      。被告寅○○所辯：伊係因欲向子○○貸款而匯款給子○○，後來卻借不到錢，被子○○騙，後來才被子○○利用
      乙節縱為屬實，亦非渠得參與子○○詐欺集團之正當理由
      ，尚不得執以阻卻其行為之違法性。
    (四)此部分事證明確，被告寅○○犯行洵堪認定
  八被告辛○○犯罪事實部分：
    被告辛○○經合法傳喚，無正當理由未於最後言詞辯論期日
    到場，據其在原審之陳述矢口否認有共同詐欺情事，辯稱：
    沒有拿偽造身分證幫子○○開帳戶云云；在本院準備程序中
    則辯稱：沒有參與犯罪等語。惟查：
    (一)被告辛○○於警訊時已坦承持偽造之身份證至銀行開戶以
      供子○○使用等情無訛（見偵字第23262號卷第10頁、第
      11頁警訊筆錄）。
    (二)原審同案被告李金龍、乙○○於偵查中亦均供稱被告辛○○亦有參與本件詐欺犯行（見偵字第9094號卷勘驗筆錄第
      95頁至98頁、偵字第11744號卷偵訊筆錄第29頁至第35頁
      、偵字第23262號卷偵訊筆錄第7頁至第9頁）。
    (三)原審同案被告乙○○於偵查中另指證：余忠旺之戶頭是子
      ○○之兄弟中皮膚最黑的那位（即辛○○）冒名去開的云
      云（見偵字第9094號卷(十一)警訊筆錄第120頁至第122頁、偵
      字第1174 4號卷偵訊筆錄第29頁至第35頁）。在原法院審
      理中又指證：辛○○也參與領錢等語（見88年訴字第85號
      卷(一)88年1月22日訊問筆錄第5頁至第7頁、88年7月8日訊
      問筆錄第200頁）。
    (四)原審同案被告李金龍於偵查中另指證：子○○叫辛○○拿
      錢給伊（見偵字第23262號卷偵訊筆錄第36頁、第37頁）
      ；在原法院調查中晤當庭指認：確為辛○○來收錢等語（
      見88年訴字第85號卷(三)91年12月30日訊問筆錄第29頁）。
    (五)按被告以外之人於審判外之陳述，雖不符刑事訴訟法第15
      9條之1至同法第159條之4之規定，而經當事人於審判程序
      同意作為證據，法院審酌該言詞陳述或書面陳述作成時之
      情況，認為適當者，亦得為證據；當事人、代理人或辯護
      人於法院調查證據時，知有第159條第1項不得為證據之情
      形，而未於言詞辯論終結前聲明異議者，視為有前項之同
      意，刑事訴訟法第159條之5第1項定有明文。本件原審同
      案被告李金龍、乙○○在警訊之供述，於警訊時之指證，
      對本案被告而言，雖均屬被告以外之人於審判外之言詞陳
      述；原審同案被告李金龍、乙○○在原法院之陳述，雖未
      經以證人之身分命其具結而進行交互詰問；然被告在本院
      中最後言詞辯論前，並未曾對該等供詞之證據能力聲明異
      議；本院審酌該等言詞陳述作成時，並無證明力明顯過低
      或證據係違法取得等情況，依上揭規定，前開言詞陳述自
      得為證據。
    (六)綜上各節，參以，被告辛○○之家人子○○、丑○○、Ｘ
      ○○於87年7月2日即因詐欺被警查獲；乃被告辛○○於87
      年10月20日下午，猶夥同李金龍持偽造之劉敏雄、劉清華
      身分證在土地銀行西三重分行開立帳戶，欲供子○○使用
      ，而為警查獲，有相關之扣押筆錄在卷可查，相互勾稽。
      則被告辛○○有參與子○○詐欺集團，並有犯罪之謀議與
      詐欺之分工，已可認定。該被告所辯：不知子○○專在騙
      人錢財，沒有拿偽造身分證　幫子○○開帳戶，沒有參與
      犯罪等語，顯係臨訟卸責之詞，委無足採。
    (七)此部分事證明確，被告辛○○犯行洵堪認定
  九被告ｄ○○犯罪事實部分：
    訊之被告ｄ○○矢口否認有替Ｊ○○提款及參與詐欺情事，
    在原審辯稱：查獲之金融卡僅係替Ｊ○○查詢餘額，沒有參
    與詐欺云云。在本院辯稱：我沒有參與詐騙，我沒有接聽過
    電話，我只有參與用偽造身份證申請室內電話，其餘我不知
    情；我才受僱於Ｊ○○三、四天而已等語。惟查：
    (一)被告ｄ○○已迭次供陳：伊知道他們是偽造集團，亦知他
      們要伊送貨的包裹裡面是存摺；有使用偽造之「黃文」身
      份證幫甲○○申請過電話，且替Ｊ○○、甲○○收寄帳本
      ，有幫Ｊ○○提款二次云云（見偵字第9094號卷警訊筆錄
      第16頁至第18頁、偵訊筆錄第131頁至138頁、88年訴字第
      85號卷(一)88年5月13日訊問筆錄第150頁、第151頁）。
    (二)證人Ｊ○○在本院審理中亦具結供陳：有自89年7月間起
      雇永ｄ○○收送包裹，理面的東西是存摺、印章等物，伊
      在偵查中都有交代云云（見本院94年5月5日審判筆錄第8
      頁、93年5月10日筆錄第9頁、第11頁）。
    (三)參以，被告ｄ○○於替Ｊ○○，對外還要化名為黃文，且
      領錢使用之提款卡均非Ｊ○○或ｄ○○名義，而係陌生人
      之提款卡，更得見被告ｄ○○知悉伊係為詐騙之不法集團
      工作。
    (四)綜上各節相互勾稽，被告ｄ○○有參與子○○詐欺集團，
      使用偽造之「黃文」身份證幫甲○○申請過電話，且替Ｊ
      ○○、甲○○收寄帳本、存摺，而有共同詐欺之犯意甚明
      。此部分事證明確，被告ｄ○○犯行堪以認定
  十被告莊金霖（原名Ａ○○）犯罪事實部分：
    訊之被告莊金霖矢口否認有參與詐欺情事，在原審辯稱：伊
    未受僱於Ｊ○○，伊曾遺失身分證，有人冒用伊身分證，伊
    不知所送文件是什麼，沒有參與詐騙及洗錢云云；在本院辯
    稱：我是受僱於Ｊ○○，只有上班壹個星期，他叫我幫忙送
    文件而已，但我並不知道文件的內容，也不知道他是作這種
    事情；大部分的人都是七、八月就被捉了，我是十月份才受
    僱的，這些事情我都不知道等語。惟查：
    (一)證人Ｊ○○於檢察官偵查中即供稱：該中國信託商銀板橋
      分行Ａ○○戶頭係以二千元向Ａ○○買的；... 伊自八十
      七年十月一日起，即僱用莊金霖（即Ａ○○）為其收寄存
      摺；... 收購之高鍾偉、姚正杰、李兩傳、吳主禮及黃家
      耀戶頭均係Ａ○○去拿等語（見偵字第10046號卷偵訊筆
      錄第131頁至第149頁、第169頁至第179頁、第202頁至第
      213頁、第255頁至第263頁）。在本院審理中又到庭具結
      供證：Ａ○○係伊登報而來應徵；有以二千元向Ａ○○購
      買存摺，Ａ○○有交付存款印鑑章給伊；... 伊在檢察官
      那邊，伊都交代的很清楚，應該是以檢察官偵查中伊說的
      話為準云云（見本院94年5月5日審理筆錄第6頁）。
    (二)被告莊金霖在原法院審理中亦供陳：有受一位「小林」之
      男子僱用，於僱用期曾去快遞公司領貨；... 有向Ｊ○○
      應徵兼差；... 有一帳戶供Ｊ○○使用云云（見88年訴字
      第85號卷(一)88年6月24日訊問筆錄第174頁、第175頁，卷
      (二)91年9月23日訊問筆錄第9頁、第36頁）。
    (三)參以，原審同案被告林雯琪、胡銘珊亦均迭次指證：前來
      收存摺之人係Ａ○○等語（見偵字第9094號卷(十)第197頁
      、第198頁，88年訴字第85號卷(一)88年2月5日訊問筆錄第
      44頁、88年6月24日訊問筆錄第174頁，卷(二)91年12月4日
      訊問筆錄第11頁、第12頁，卷(四)92年4月24日訊問筆錄第
      3頁）。雖嗣後林雯琪改稱不是Ａ○○云云；然核與其上
      揭供述不一，顯係事後迴護被告Ａ○○之詞，不足採信。
    (四)被告莊金霖雖另辯稱：此戶頭係匯薪水用云云。然被告莊
      金霖另又陳稱其受僱Ｊ○○僅有10天，根本尚無匯入薪資
      之問題；況供匯入款項，僅須提供帳戶號碼即可，此為週
      知之事實；本件被告既併連存摺提供予證人Ｊ○○使用，
      則其目的並非單僅供匯入薪水之用，已甚為明確。
    (五)綜上各節相互勾稽，則被告莊金霖有參與子○○詐欺集團
      ，並提供其個人帳戶供集團使用，及負責收送人頭帳戶之
      存摺，已甚為明確；被告莊金霖犯行洵堪認定
  十一被告戊○○犯罪事實部分：
    被告戊○○經合法傳喚，無正當理由未於最後言詞辯論期日
    到場，據其在原審之陳述則否認有共同詐欺情事，辯稱：只
    負責領錢業務，未接聽電話，沒有騙人家錢，不知子○○是
    詐欺集團云云。在本院準備程序中辯稱：我承認我有使用偽
    造身分證去銀行開戶，偽造文書的部分；但是我沒有詐欺的
    部分，廣告不是我印刷刊登的，只是他們印好我去拿而已；
    當時租這個辦公室只是子○○有一些東西例如存摺會送來而
    已，我並沒有接聽電話什麼的；我要陳明的是我沒有如原判
    決所言涉案那麼深等語。惟查：
    (一)一般人對於牽涉犯罪之事均避之惟恐不及，但無對於未曾
      為之之犯罪，亦虛偽杜撰承認，以自陷囹圄之理，此為週
      知之事實。本件被告戊○○於迭次偵審中已坦承：提供其
      個人相片由子○○換貼在吳宣萱、劉美宏身分證及陳蕙敏
      之駕駛執照上，以變造吳宣萱、劉美宏身分證各一枚及陳
      蕙敏駕駛執照一枚（如附表一編號10、11、12所示），又
      由Ｑ○○提供相片，由其換貼在林永裕、劉煥慶身分證上
      ，以變造林永裕、劉煥慶身分證各一枚；另偽刻如附表十
      五所示扣案之印章，再偽造吳宣萱印文二枚以偽造吳宣萱
      名義之行動電話申請書私文書一紙，旋提出臺灣大哥大電
      信公司行使，而獲得核准使用0000000000號行動電話門號
      ；另連續於87年10月8日、87年10月14日，分別在個人活
      期儲蓄存款帳戶之約定書（其上包括金融卡申請書）、印
      鑑卡、存摺上分別偽造吳宣萱之印文四枚，以偽造吳宣萱
      名義活期儲蓄存款帳戶約定書、印鑑卡私文書二紙，旋分
      別提出中華銀行三重分行、農民銀行士林分行行使，而獲
      得中華銀行三重分行核准使用活儲0000-0-00號帳戶、農
      民銀行士林分行核准使用活儲6464 9號帳戶，另又收購帳
      戶供該集團使用，及去銀行領取贓款、匯款給子○○之事
      實（見偵字第9094號卷偵訊筆錄第101頁至第110頁、偵字
      第11206號偵訊筆錄第54頁至第61頁、88年訴字第85號卷
      (一)88年1月22日訊問筆錄第9頁至第12頁、卷(二)91年9月23
      日訊問筆錄第11頁、卷(三)92年2月10日訊問筆錄第13頁、
      卷(四)92年6月9日訊問筆錄第48頁）。並有相關之開戶資料
      、獲准使用之0000000000號行動電話門號，及偽刻之印章
      、變造之身分證、變造之駕駛執、中華銀行三重分行活儲
      00 00-0-00號帳戶存摺、農民銀行士林分行活儲64649 號
      帳戶存摺扣案可證（見附表十五）；被告戊○○之上揭自
      白核與事實相符，應屬可信。被告戊○○嗣後雖改稱未以
      該假名匯過款及申請電話等語，然與前揭供述不符，應係
      臨訟卸責之詞，不足採信。
    (二)次查，被告戊○○另自承：知道「高明」是在詐騙人他人
      錢財（見偵字第11206號卷偵訊筆錄第54頁至第61頁）。
      參以：被告戊○○獨自租用一間辦公室，替子○○處理
      該據點之一切事務，子○○之諸多與詐欺有關之事務，諸
      如接洽廣告，申請電話、印刷詐騙之廣告，也多委託被告
      戊○○處理，被告戊○○對於該集團之運作情形相當了解
      ；原審同案被告乙○○供稱：被告戊○○曾告訴伊，她
      是幫子○○申請電話，也有冒名何小姐在接聽電話等語（
      見88年訴字第85號卷(一)88年1月22日訊問筆錄第5頁至第7
      頁）；證人梁惠銀、邱秋月並指證稱：其存摺等物，就
      是被戊○○冒名林代書，以替伊辦理貸款為由而被騙走的
      等語（見偵字第9094號卷(十一)第118頁至120頁）。
    (三)綜上各節相互勾稽，則被告戊○○明知子○○詐欺集團之
      首腦仍參與該詐欺集團，負責冒名申請行動電話、銀行帳
      戶，收購帳戶供該集團使用，另又銀行領取贓款、匯款給
      子○○，已甚為明確；被告戊○○犯行洵堪認定。
  十二被告申○○犯罪事實部分：
    訊之被告申○○雖坦承行使偽造文書（即變造王淑麗、陸淑
    貞身分證、利用偽造之王淑麗身分證去銀行開戶以供該集團
    使用）及幫同案被告戊○○去銀行提款、匯款之事實（見偵
    字第9094號卷(十一)偵訊筆錄第3頁至第6頁、偵字第11206號警
    訊筆錄第8頁至11頁、偵訊筆錄第65頁至第68頁、88年訴字
    第85號卷(一)88年1月22日訊問筆錄第12頁至13頁、卷(二)91年4
    月23日訊問筆錄第9頁），但否認有詐欺情事，在原審辯稱
    ：伊不知其所領取之金錢是子○○騙來的贓款云云。在本院
    辯稱：我承認我有使用偽造的文件，但是我只是兼差，只有
    上班十天，我另有正當的工作，我不是常業，也不知道這是
    詐騙集團等語。惟查：
    (一)被告申○○曾幫同案被告戊○○去銀行提款、匯款，提供
      其個人相片由子○○換貼在王淑麗、陸淑貞身分證上，以
      變造王淑麗、陸淑貞身分證各一枚，及連續於87年11月21
      日、87年11月24日、87年11月09日、87 年11月20日、87
      年11月06日、87年10月14日，在個人活期儲蓄存款帳戶之
      約定書（其上包括金融卡申請書）、印鑑卡、存摺上分別
      偽造王淑麗之印文四枚，以偽造王淑麗名義活期儲蓄存款
      帳戶約定書、印鑑卡私文書五紙，旋分別提出第一銀行長
      安分行、郵局長春路支局、臺灣中小企業銀行營業部、中
      華銀行台北分行、合作金庫三重支庫行使，使第一銀行長
      安分行核准使用000000 000-0號活儲帳戶、郵局長春路支
      局核准使用64601-6號活儲帳戶、臺灣中小企業銀行營業
      部核准使用551115號活儲帳戶、中華銀行台北分行核准使
      用00000-0-00號活儲帳戶、合作金庫三重支庫核准使用11
      8250號活儲帳戶乙節，除據被告申○○自白在卷外，並有
      相關之開戶資料、變造之身分證及該等帳戶存摺等證物扣
      案可證（見附表十五、十六）；被告申○○之上揭自白核
      與事實相符，應屬可信。
    (二)被告申○○於第一次偵查訊問時即供承：伊上班十多天後
      ，被告戊○○有告訴她說子○○利用貸款在詐欺人家之金
      錢等語。參以，告申○○具有高中學歷，出社會已久，應
      有相當之生活活經驗；乃其竟提供個人相片由子○○換貼
      在王淑麗、陸淑貞身分證上，以變造王淑麗、陸淑貞身分
      證各一枚，復連續五次偽造王淑麗名義開戶申請書，分別
      提出第一銀行長安分行、郵局長春路支局、臺灣中小企業
      銀行營業部、中華銀行台北分行、合作金庫三重支庫行使
      ，冒名申請核准使用帳戶，又經常持陌生人之提款卡至銀
      行提款，再假冒王淑麗、陸淑貞之名書寫匯款單匯款予其
      老闆子○○；衡諸社會生活常情，豈有不知其老闆子○○
      係從事詐騙行業騙取他人錢財之理。所辯：伊不知其所領
      取之金錢是子○○騙來的贓款乙節，顯非事實，而不足採
      。
    (三)綜上各節相互勾稽，則被告申○○明知子○○詐欺集團之
      首腦仍參與該詐欺集團，負責冒名申請銀行帳戶，至銀行
      提款、匯款，已甚為明確；被告申○○犯行洵堪認定。
    (四)另按刑法上所謂常業犯，指反覆以同種類行為為目的之社
      會活動之職業性犯罪而言，至於犯罪所得之多寡，是否恃
      此犯罪為唯一之謀生職業，則非所問，縱令兼有其他職業
      ，仍無礙於該常業犯罪之成立，最高法院85年台上字第51
      0號著有判例。查被告申○○參與子○○為首腦之詐欺集
      團，集團中成員有數十人，作精密之分工，以長期間詐騙
      數百人，詐得之款項高達一千五百萬元以上，該集團顯係
      賴詐騙維生以之為常業，亦可認定。被告所辯：伊另有正
      當的工作，伊不是常業乙節，亦無足採。
  十三被告Ｑ○○犯罪事實部分：
    被告Ｑ○○雖坦承持偽造之林永裕身分證去銀行開戶，並將
    存摺等物交給申○○使用（見偵字第9094號卷(十一)第125頁至
    第127頁、偵字第11206號卷警訊筆錄第20頁至21頁、88年訴
    字第85號卷(二)91年4月23日訊問筆錄第12頁、卷(二)91年11月
    25日訊問筆錄第7頁），但矢口否認有任何犯行，在原審辯
    稱：沒有提供照片去偽造身分證，亦不知伊將林永裕之存摺
    交給申○○後，申○○拿去供詐欺集團使用，並無替申○○
    去收購戶頭云云。在本院辯稱：我沒有在那邊上班，僅是去
    接申○○下班；另外申○○有帶我去開戶，開戶後存簿等資
    料交給申○○，我並不知道存簿是拿去做什麼，而且我也不
    知道他們是在做什麼的，我不是他們公司的人；我沒有參與
    ，只是因為我和申○○是同居人，他說公司薪資要帳戶，我
    開壹個帳戶交給他而已等語。
    (一)被告Ｑ○○曾於87年11月09日，持偽造之林永裕身分證，
      在個人活期儲蓄存款帳戶之約定書（其上包括金融卡申請
      書）、印鑑卡、存摺上偽造林永裕之印文四枚，以偽造林
      永裕名義活期儲蓄存款帳戶約定書、印鑑卡私文書一紙，
      旋提出臺灣中小企業銀行中山分行使，而獲得核准使用活
      儲448096號帳戶後，交付申○○使用乙節，除據被告Ｑ○○自白在卷外，並有相關之開戶資料、變造之林永裕身分
      證、臺灣中小企業銀行中山分核准使用活儲448096號帳戶
      存摺扣案可證（見附表十五）；被告Ｑ○○之上揭自白核
      與事實相符，應屬可信。
    (二)同案被告戊○○已坦承：由Ｑ○○提供相片，由其換貼在
      林永裕、劉煥慶身分證上，以變造林永裕、劉煥慶身分證
      各一枚等情，並有筆換貼Ｑ○○相片之變造林永裕、劉煥
      慶身分證各一枚扣案為證，已如前述。次查，相片係個人
      私有之物，且個人之肖像權受民法之保護，他人不得任意
      侵害；本件果非由被告Ｑ○○提供其個人之相片以供變造
      身分證，衡情同案被告戊○○又如得任意取得？被告Ｑ○○於87年11月09日持偽造之林永裕身分證，至臺灣中小企
      業銀行中山分申請開戶時，又如何未能發現？又何以未有
      即時提出異議？是被告Ｑ○○所辯：沒有提供照片去偽造
      身分證，自不足採。
    (三)國內一般人民原則上均可申請銀行帳戶使用，故申請銀行
      帳戶使用乃極為簡易之事，茍非供犯罪之用，實無使用他
      人帳戶，或假冒他人名義申請銀行帳戶使用之必要，此為
      週知之事實。乃被告Ｑ○○非但提供其個人郵局帳戶，又
      偽造林永裕名義申請取得臺灣中小企業銀行中山分行活儲
      448096號帳戶，交付申○○使用，此情核與常理有悖，衡
      情被告當無不知該等帳戶係供罪所用之理。被告Ｑ○○所
      辯：伊並不知道存簿是拿去做什麼等語，顯與常理有違，
      亦無足採。
    (四)一般職員提供之應受薪帳戶，理當為其本人之名義，用以
      避免無謂之異外糾紛，絕無提供他人帳戶以供匯入薪津，
      徒然製造紛擾之理，此亦為週之事實。是被告Ｑ○○所辯
      ：因為伊和申○○是同居人，他說公司薪資要帳戶，伊開
      壹個帳戶交給他而已，亦核與事理有違，同不足採。
    (五)又查，被告Ｑ○○確實有提供其個人郵局帳戶供同案被告
      申○○使用乙節，已迭據其陳明在卷，復核與同案被告申
      ○○陳述之情節相符；則被告Ｑ○○此部分之供述，自屬
      可信；其有提供其個人郵局帳戶供同案被告申○○使用，
      亦可認定。至於，被告Ｑ○○提供之郵局帳戶號碼為何，
      卷內雖無確切資料，然本院仍認不影響此部分事實之認定
      ，附此敘明。
    (六)綜上各節相互勾稽，則被告Ｑ○○有參與子○○詐欺集團
      ，負責冒名申請銀行帳戶，及提供其個人帳戶供被害人匯
      入款項，已甚為明確；被告Ｑ○○犯行洵堪認定。
  十四被告己○○犯罪事實部分：
    訊據被告己○○已坦承開立五個銀行帳戶，曾將帳戶、印章
    、提款卡交給被告甲○○使用無訛（見88年訴字第85號卷(一)
    88年6月24日訊問筆錄第173頁、卷(二)89年10月12日訊問筆錄
    第37頁、卷(二)91年9月23日訊問筆錄第10頁）。次查：
    (一)如附表三所示，以被告己○○名義申請供子○○犯罪集團
      使用之銀行帳戶，固有該附表編號1至14所載，共14個帳
      戶；然其中編號2、4、6、7、8、9、10、12、14，共9個
      帳戶，核與同案被告甲○○供陳係渠冒名申請如附表三之
      一編號1至9之九個帳戶號碼全然相符，則被告己○○所自
      白有開立五個銀行帳戶，將帳戶、印章、提款卡交給被告
      甲○○乙節，核與事實相符，尚屬可信。
    (二)如附表三編號1至14 所示，以被告己○○名義申請供子○○犯罪集團使用之14個銀行帳戶，扣除其中編號2、4、6
      、7、8、9、10、12、14共9個帳戶後，剩餘編號1、3、5
      、11、13共五個帳戶，為被告己○○所提供子○○犯罪集
      團使用，應可認定。
    (三)國內一般人民原則上均可申請銀行帳戶使用，故申請銀行
      帳戶使用乃極為簡易之事，茍非供犯罪之用，實無使用他
      人帳戶，或假冒他人名義申請銀行帳戶使用之必要，此為
      週知之事實。乃被告己○○竟販賣其個人之五個銀行、郵
      局帳戶予同案被告甲○○，衡情被告當無不知該等帳戶係
      供罪所用之理。
    (四)被告己○○幫助他人犯罪之犯行，已堪認定。
貳、論罪法條：
  一被告癸○○、丑○○、Ｘ○○、ｂ○○、Ｚ○○、寅○○、
    辛○○、ｄ○○、莊金霖、戊○○、申○○、Ｑ○○十二人
    部分：
    (一)被告等與子○○犯罪集團成員，推由ｄ○○、戊○○、申
      ○○、甲○○、Ｑ○○與乙○○、Ｐ○○、李金龍提供自
      己之照片，再由子○○、Ｊ○○、戊○○在不詳處所將之
      分別換貼在林漢洲、余忠旺、邱正義、蔡進德、Ｖ○○、
      黃國財、楊治民、廖松義、黃文、吳宣萱、劉美雲、王淑
      麗、陸淑貞、林永裕、劉煥慶、劉敏雄、劉清華、林忠信
      之身分證上，及陳敏惠、己○○之駕駛執照上，以變、偽
      造該等人之身分證、駕駛執照，復持以行使，均核係犯刑
      法第二百十六條、第二百十二條之行使變造特種證書罪。
      其變造國民身分證、變造駕照後復持以行使，其變造之低
      度行為應分別為行使之高度行為所吸收，僅論以高度之行
      使變造特種證書罪。
    (二)又被告等與子○○犯罪集團成員，推由ｄ○○、戊○○與
      乙○○分別冒用林漢洲、黃煥在、李士珍、林明燕、吳宣
      瑄名義，偽造電話申請書私文書並持以行使提出中華電信
      公司、臺灣大哥大電信公司行使申辦租用如附表二所示電
      話門號；被告甲○○、Ｊ○○、申○○、戊○○、李金龍
      、乙○○及集團內不詳姓名之人，分別冒用附表三之一所
      示姓名，偽造個人活期儲蓄存款帳戶約定書、印鑑卡私文
      書，並持以向該金融機構行使，使各該金融機構承辦人員
      陷於錯誤，核發活儲帳戶存摺及金融卡供其使用；均核係
      犯刑法第二百十六條、第二百十條之行使偽造私文書罪及
      同法第三百三十九條第二項之詐欺得利既遂罪。其委由不
      知情之人偽刻印章，係屬間接正犯；又偽造印章、印文，
      係偽造私文書之階段行為與部分行為，均不另論罪。其偽
      造私文書後復持以行使，其偽造之低度行為應分別為行使
      之高度行為所吸收，僅論以高度之行使偽造私文書罪。
    (三)上項被告等申辦電話門號、申請銀行開戶時，以一行為行
      為行使變造之特種文書及偽造私文書，侵害二不同之法益
      ，為想像競合犯，應依刑法第55條之規定，論以較重之行
      使偽造私文書罪。
    (四)被告等先後多次行使偽造私文書、詐欺得利罪，其時間緊
      接，方法相同，所犯又分別係構成要件相同之罪名，均為
      連續犯，應分別依刑法第五十六條規定，各以一罪論，並
      分別加重其刑。
    (五)次按刑法上所謂常業犯，指反覆以同種類行為為目的之社
      會活動之職業性犯罪而言，至於犯罪所得之多寡，是否恃
      此犯罪為唯一之謀生職業，則非所問，縱令兼有其他職業
      ，仍無礙於該常業犯罪之成立，最高法院85年台上字第51
      0號著有判例。本件被告癸○○、丑○○、Ｘ○○、ｂ○○、Ｚ○○、寅○○、辛○○、ｄ○○、莊金霖、戊○○
      、申○○、Ｑ○○、甲○○與子○○詐騙集團，共同意圖
      為自己不法之所有，由子○○將成員分為提領款項、收購
      或偽造請帳戶及接聽電話行騙被害人等三組，反覆分層負
      責，分別行使變造證書、行使偽造私文書以申辦被害人名
      義之行動電話門號、金融機構活期存款帳戶及金融卡，再
      施用詐術取得他人財物，集團中成員有數十人，作精密之
      分工，以長期間詐騙數百人，詐得之款項高達一千五百萬
      元以上，該集團顯係賴詐騙維生以之為常業；被告等所為
      均係犯刑法第340條之以犯詐欺罪為常業罪。
    (六)被告癸○○、丑○○、Ｘ○○、ｂ○○、Ｚ○○、寅○○
      、辛○○、ｄ○○、莊金霖、戊○○、申○○、Ｑ○○所
      犯上揭行使偽造私文書罪、詐欺得利既遂罪、以犯詐欺罪
      為常業罪三罪間，有方法結果之牽連關係，應依刑法第55
      條之規定，從一重論以刑法第340條之以犯詐欺罪為常業
      罪。
    (七)公訴人起訴事實雖未敘及被告等在如附表二之一所示之各
      該電信公司行動電話租用門號申請書、同意書上分別偽造
      如附表二之一被害人之署押，連同變造之身分證及駕照持
      以申辦行動電話門號，使各該電信公司承辦人員陷於錯誤
      ，核發交付行動電話門號，而取得行動電話門號之財產上
      使用利益等犯行，然該部分既同係以行使變造被害人國民
      身分證、駕照為方法，與起訴之犯罪事實有裁判上一罪之
      牽連關係，應為起訴效力所及，基於審判不可分原則，本
      院自得予以一併審究。公訴人起訴事實雖未敘及被告以附
      表三之一被害人名義向附表三之一所示金融機構開立活期
      帳戶、申辦金融卡及帳本之犯行，然該部分既同係以行使
      變造被害人國民身分證、駕照為方法，與起訴之犯罪事實
      有裁判上一罪之關係，應為起訴效力所及，基於審判不可
      分原則，本院自得予以一併審究。如附表二十之併案部分
      ，均係本件詐騙集團之匯款被害人（詳如附表四所示），
      被告此部分之犯行，雖未據公訴人起訴，然與本件前開常
      業洗錢有罪部分，有包括一罪之關係，本院自得併予審理
      ，附此敘明。
    (八)另按共同正犯之意思聯絡，原不以數人間直接者為限，即
      有間接之聯絡者，亦有包括在內。被告本件係由子○○、
      Ｊ○○委由被告甲○○、李金龍、乙○○、ｄ○○、申○○、Ｑ○○、戊○○、辛○○、莊金霖、癸○○、ｂ○○
      、Ｚ○○、寅○○、丑○○、Ｘ○○等人，分層負責，擔
      任收購帳戶、接聽客戶電話工作及提領現款，向附表四所
      示被害人詐稱需繳保證金、手續費、代書費、投資款等情
      ，是被告ｄ○○、申○○、Ｑ○○、戊○○、辛○○、莊
      金霖、癸○○、ｂ○○、Ｚ○○、寅○○、丑○○、Ｘ○○等人，就前開犯行，與子○○、Ｊ○○、甲○○、李金
      龍、乙○○及不詳姓名者共約70人之詐欺犯罪集團成員間
      ，有犯意聯絡及行為分擔，均為共同正犯。
    (九)被告辛○○曾因詐欺案件，經本院於83年1月13日判處有
      期徒刑1年6月確定，於86年4月18日執行完畢，有本院被
      告全國前案紀錄表一份存卷可按，其前受有期徒刑之執行
      完畢後，五年以內再犯本件有期徒刑以上之罪，為累犯，
      應依刑法第四十七條之規定加重其刑。
  二被告己○○部分：
    (一)公訴人起訴雖認為被告己○○有申請取得十餘個帳戶（按
      查核卷內相關資料，起訴意旨所指十餘個戶，應係指如附
      表三編號1至14之帳戶），提供子○○犯罪集團使用；而
      本院認子○○詐騙集團之人係以犯詐欺罪為常業罪，有如
      前述。然經本院查明，被告己○○確實有提供子○○犯罪
      集團使用者，僅有如附表三編號1、3、5、11、13供五個
      帳戶，且此部分之五個帳戶均係被告己○○以其自己名義
      申請取得，販賣予同案被告甲○○，轉交子○○犯罪集團
      使用；此外又查無其他相關之資料足認被告己○○有何事
      前謀議，或參與子○○犯罪集團詐欺犯行之分工；則被告
      己○○單純以其自己名義申請取得五個尋行帳戶，販賣予
      同案被告甲○○轉交子○○犯罪集團使用之行為，應認僅
      係基於幫助他人犯罪之意思。
    (二)被告己○○出售其存摺供該集團使用，幫助作為被害人匯
      入款項之工具，核其所為，係犯刑法第30條第1項、第340
      條之幫助犯詐欺罪為常業罪；公訴人認被告己○○係犯刑
      法第340條之以犯詐欺罪為常業罪，尚有未洽，其起訴法
      條應予變更。又，被告己○○之幫助犯行應按正犯之刑減
      輕之。
參、原審據以論罪科刑，固非無見。惟查：(一)被告癸○○、丑○○、Ｘ○○、ｂ○○、Ｚ○○、寅○○、辛○○、ｄ○○、
    莊金霖（原名Ａ○○）、戊○○、申○○、Ｑ○○、己○○
    等所為核與洗錢防制法第九條第二項常業洗錢罪之構成要件
    ，尚屬有間（另詳如後述）；原判決均課各被告以常業洗錢
    罪，自有未洽。(二)以被告己○○名義申請供子○○犯罪集團
    使用之帳戶，僅有附表三編號1、3、5、11、13共五個帳戶
    ；原判決認以被告己○○名義申請供子○○犯罪集團使用之
    帳戶，有如附表三編號1至14共十四個帳戶，亦有未當。被
    告等之上訴意旨否認全部犯罪，雖無理由，然原判關於被告
    癸○○、丑○○、Ｘ○○、ｂ○○、Ｚ○○、寅○○、辛○○、ｄ○○、Ａ○○、戊○○、申○○、Ｑ○○、己○○部
    分既有前述之可議，仍屬無可維持，應由本院將原判決關於
    被告癸○○、丑○○、Ｘ○○、ｂ○○、Ｚ○○、寅○○、
    辛○○、ｄ○○、莊金霖（原名Ａ○○）、戊○○、申○○
    、Ｑ○○、己○○部分撤銷改判。爰審酌被告癸○○、丑○○、Ｘ○○、ｂ○○、Ｚ○○、寅○○、辛○○、ｄ○○、
    莊金霖（原名Ａ○○）、戊○○、申○○、Ｑ○○等與子○○、Ｊ○○等人為了謀取私利，組織龐大之詐欺集團，被告
    己○○則基於幫助犯意，利用被害人需錢週轉之際加以詐騙
    財物之犯罪動機，在報上刊登廣告吸引被害人，被害人遍及
    全國，受害層面廣大之犯罪手段，獲得不法利益高達一千五
    百二十六萬餘元，危害社會至鉅，惡性非輕；惟念及被告戊○○被警逮捕後，協助警方查獲被告乙○○及查出該集團之
    主謀子○○等情，及參酌被告等人參與犯罪之情節、犯罪手
    段、所生危害，犯罪後態度等一切情狀，分別量處如主文所
    示之刑。又查，被告癸○○、丑○○、Ｘ○○、ｂ○○、Ｚ
    ○○、寅○○、辛○○、ｄ○○、莊金霖、戊○○、申○○
    、Ｑ○○部分：如附表一所示變造之國民身分證、駕照上換
    貼被告申○○、Ｑ○○、戊○○、李金龍、Ｐ○○、ｄ○○
    、乙○○、甲○○之照片部分，均係被告申○○等人所有供
    犯罪所用之物，業據被告申○○等人供明在卷可按，爰依刑
    法第38條第1項第2款併予宣告沒收之；偽造如附表一所示被
    害人之印章各一枚雖未扣案，但並無證據證明業已滅失，與
    如附表二之一所示電信公司之電話、行動電話租用門號申請
    書與同意書上偽造該附表之被害人署押，及如附表三之一所
    示之金融機構個人活期儲蓄存款帳戶約定書（含金融卡申請
    書）、印鑑卡、存摺上偽造之署押，均應依刑法第二百十九
    條規定，併予宣告沒收。又附表三之一所示銀行核發之金融
    卡及存摺，均為被告因犯罪所得之物，雖未扣案，但無證據
    證明業已滅失，應依刑法第三十八條第一項第三款併予宣告
    沒收。扣案如附表五、六、七、八、十、十一、十二、十三
    、十五、十六、十七所示之證物，均係被告所有供犯罪所用
    或供犯罪預備或所得之物，業據被告供明在卷可按，應依刑
    法第三十八條第一項第二款、第三款併予宣告沒收之（以上
    所有沒收之物，詳如附表十九所示）。
肆、
  一公訴意旨另以：
    (一)子○○、Ｊ○○等詐騙集團僱用被告ｄ○○、申○○、Ｑ
      ○○、戊○○、辛○○、己○○、莊金霖（原名Ａ○○）
      、癸○○、ｂ○○、Ｚ○○、寅○○、丑○○、Ｘ○○、
      甲○○、李金龍、乙○○等人，分別擔任收購帳戶、接聽
      客戶電話工作及提領現款，向附表四所示被害人詐稱需繳
      保證金、手續費、代書費、投資款等名目款項，利用附表
      三所示之帳戶，要求貸款客戶或被害人將保證金、手續費
      、投資款等款項匯入附表三所示帳戶內，得手後再由前開
      被告負責領款之人將附表三所示帳戶款項，提領出來或轉
      至被告癸○○所設之銀行帳戶中，以此方式進行洗錢之事
      實，以掩飾及隱匿因犯常業詐欺罪直接取得之財物；因認
      被告ｄ○○、申○○、Ｑ○○、戊○○、辛○○、莊金霖
      、癸○○、ｂ○○、Ｚ○○、寅○○、己○○所為即屬洗
      錢防制法第二條第一款、同法第三條第一項第五款所定之
      洗錢行為，其等所為另涉犯洗錢防制法第九條第二項之常
      業洗錢罪，以及被告己○○又涉犯刑法第216條、第212條
      之行使偽造特種文書罪嫌云云。
    (二)被告己○○已坦承開立十餘個銀行帳戶，供給同案被告甲○○使用，則除前揭認定之提供五個帳戶供甲○○使用外
      ；其餘另提供甲○○使用之帳戶，亦涉有刑法第340條之
      常業詐欺罪嫌等語。
  二被告等涉犯常業洗錢罪部分：
    (一)公訴人認被告ｄ○○、申○○、Ｑ○○、戊○○、辛○○
      、莊金霖、癸○○、ｂ○○、Ｚ○○、寅○○、丑○○、
      Ｘ○○、己○○等人，涉有洗錢防制法第九條第二項之常
      業洗錢罪嫌；無非以被告ｄ○○等向附表四所示被害人詐
      稱需繳保證金、手續費、代書費、投資款等名目款項，利
      用附表三所示之帳戶，要求貸款客戶或被害人將保證金、
      手續費、投資款等款項匯入附表三所示帳戶內，得手後再
      由前開被告負責領款之人將附表三所示帳戶款項，提領出
      來或轉至被告癸○○所設之銀行帳戶中，為其主要之論據
      。惟訊之被告ｄ○○、申○○、Ｑ○○、戊○○、辛○○
      、莊金霖、癸○○、ｂ○○、Ｚ○○、寅○○、丑○○、
      Ｘ○○、己○○等人，均堅決否認有參與洗錢之犯行。
    (二)按洗錢行為係指行為人為掩飾或隱匿自己或他人重大犯罪
      所得財物或財產上之利益（洗錢防制法第二條第一款），
      或行為人收受、搬運、寄藏、故買或牙保他人因重大犯罪
      所得財物或財產上之利益（同法第二條第二款）。按洗錢
      防制法之制定，旨在規範特定重大犯罪（詳見該法第三條
      ）不法所得之資金或財產，藉由洗錢行為，諸如經由各種
      金融機關或其他交易管道，轉換成為合法來源之資金或財
      產，以切斷資金與當初犯罪行為之關連性，俾便於隱匿其
      犯罪行為或該資金不法來源或本質，以逃避追訴、處罰。
      該法之制定背景（參見立法院公報第八十五卷第四十三期
      院會紀錄第六六頁至第七八頁），主要係針對預防鉅額贓
      款，經由洗錢行為轉變為合法來源，造成資金流向之中斷
      ，使偵查機關無法藉由資金之流向，追查不法前行為之犯
      罪行為人。足見其所保護之法益為國家對特定重大犯罪之
      追訴及處罰，此觀該法第一條已明定：「為防制洗錢，追
      查犯罪，特制定本法」，而對不法之前行為其所侵害之一
      般法益，因已有該當各行為之構成要件加以保護，自非該
      法之立法目的甚明。又該法第二條第一款之洗錢行為，除
      利用不知情之合法管道（如金融機關）所為之典型行為外
      ，固尚有其他掩飾、藏匿犯特定重大犯罪所得財產或利益
      之行為，但仍須有旨在避免追訴、處罰而使其所得財物或
      利益之來源合法化，或改變該財物或利益之本質之犯意，
      始克相當，若僅係行為人對犯特定重大犯罪所得之財產或
      利益作直接使用或消費之處分行為，自非該法所規範之洗
      錢行為（最高法院92台上第3639號判決意旨參照）。經查
      ：
      1.被告ｄ○○等不用自己戶頭，而購買取得附表三之人頭
        帳戶及冒名申請取得附表三之一之帳戶；衡情其目的應
        係在供被害人匯入款項，並得逃避警方追查得知犯罪行
        為人，而非在切斷資金與當初犯罪行為之關連性，亦非
        在掩飾、藏匿犯特定重大犯罪所得財產或利益。
      2.詐騙得手後再由負責領款之人將附表三所示帳戶款項，
        提領出來或轉至被告癸○○所設之銀行帳戶中，其目的
        亦應係在使犯罪集團之首腦子○○能實際掌控、取得其
        等犯罪之所得，並無切斷資金與當初犯罪行為之關連性
        ，或掩飾、藏匿犯特定重大犯罪所得財產或利益之可言
        。
      3.公訴意旨所指被告等之行為，核與洗錢防制法第九條第
        二項常業洗錢罪之構成要件，尚屬有間。
    (三)此外，又查無其他積極證據足認被告ｄ○○、申○○、Ｑ
      ○○、戊○○、辛○○、己○○、莊金霖、癸○○、ｂ○○、Ｚ○○、寅○○、丑○○、Ｘ○○，涉有公訴人所指
      之常業洗錢犯行，此部分被告ｄ○○、申○○、Ｑ○○、
      戊○○、辛○○、莊金霖、癸○○、ｂ○○、Ｚ○○、寅
      ○○、丑○○、Ｘ○○、己○○之犯罪尚屬不能證明。惟
      因公訴人認此部分核與上揭論罪科刑部分，有方法結果之
      牽連關係，屬裁判上之一罪，故不另為無罪之諭知。
  三被告己○○常業詐欺、行使偽造特種文書罪部分：
    (一)公訴人認被告己○○涉有此部分常業詐欺犯行，無非以被
      告己○○曾供承開立十餘個銀行帳戶，供給同案被告甲○○使用，為其主要之論據。惟訊之被告己○○則堅決否認
      有此部分常業詐欺犯行，辯稱：伊僅有提供三至五個帳戶
      給甲○○使用等語。
    (二)按犯罪事實應依證據認定之，無證據不得認定犯罪事實；
      被告或共犯之自白，不得作為有罪判決之唯一證據，仍應
      調查其他必要之證據，以察其是否與事實相符；刑事訴訟
      法第154條第2項、第156條第2項分別定有明文。又，認定
      犯罪事實所憑之證據，雖不以直接證據為限，間接證據亦
      包括在內；然而無論直接或間接證據，其為訴訟上之證明
      ，須於通常一般之人均不致有所懷疑，而得確信其為真實
      之程度者，始得據為有罪之認定，倘其證明尚未達到此一
      程度，而有合理之懷疑存在時，事實審法院復已就其心證
      上理由予以闡述，敘明其如何無從為有罪之確信，因而為
      無罪之判決，尚不得任意指為違法，最高法院76年台上字
      第4986號亦著有判例。經查：如附表三所示，以被告己○○名義申請供子○○犯罪集團使用之銀行帳戶，固有該附
      表編號1至14所載，共14個帳戶；然其中編號2、4、6、7
      、8、9、10、12、14，共9個帳戶，核與同案被告甲○○
      供陳係渠冒名申請如附表三之一編號1至9之九個帳戶號碼
      全然相符，則被告己○○所辯僅有開立五個銀行帳戶，將
      帳戶、印章、提款卡交給被告甲○○乙節，核與事實相符
      ，尚屬可信。遍閱全卷，又查無關資料足以為被告自白「
      曾供承開立十餘個銀行帳戶，供給同案被告甲○○使用」
      之佐證，揆諸首揭說明，尚難以被告唯一之自白，即遽認
      被告涉有此部分常業詐欺犯行。
    (三)此外，又查無其他積極證據足認被告己○○涉有公訴人所
      指之此部分常業詐欺犯行，此部分被告己○○之犯罪尚屬
      不能證明。惟因公訴人認此部分核與上揭論罪科刑部分，
      同屬事實上之一罪，故亦毋庸另為無罪之諭知。
伍、被告辛○○、戊○○經合法傳喚，無正當理由未於最後言詞
    辯論期日到庭，爰不待其陳述逕行判決。
陸、據上論斷，應依刑事訴訟法第371條、第369條第1項前段、
    第364條、第299條第1項前段、第300條，刑法第28條、第30
    條第1項、第2項、第216條、第212條、第210條、第339條第
    1 項、第2項、第340條、第55條、第47條、第38條第1項第2
    款、第3款、第219條，罰金罰鍰提高標準條例第1條前段，
    判決如主文。
本案經檢察官田炳麟到庭執行職務。
中　　華　　民　　國　　94　　年　　7 　　月　　21　　日
　　　　　　　　　刑事第十三庭  審判長法　官  劉景星
                                      法  官  陳志洋
                                      法  官  陳博志
以上正本證明與原本無異。
如不服本判決，應於收受送達後十日內向本院提出上訴書狀，其
未敘述上訴之理由者並得於提起上訴後十日內向本院補提理由書
（均須按他造當事人之人數附繕本）。
                                      書記官  陳嘉文
中　　華　　民　　國　　94　　年　　7 　　月　　22　　日
附錄：本案論罪科刑法條全文
刑法第216條 (行使偽造變造或登載不實之文書罪)
行使第條至第條之文書者，依偽造、變造文書或登載不實事項或
使登載不實事項之規定處斷。
刑法第210條 (偽造變造私文書罪)
偽造、變造私文書，足以生損害於公眾或他人者，處五年以下有
期徒刑。
刑法第212條 (偽造變造特種文書罪)
偽造、變造護照、旅券、免許證、特許證及關於品行、能力服務
或其他相類之證書、介紹書，足以生損害於公眾或他人者，處一
年以下有期徒刑、拘役或三百元以下罰金。
刑法第340條
以犯第339條之罪為常業者，處一年以上七年以下有期徒刑，得
併科五萬元以下罰金。
